【裁判字號】    89,易,727
【裁判日期】    891206
【裁判案由】    傷害
【裁判全文】
臺灣嘉義地方法院刑事判決                          八十九年度易字第七二七號
    公  訴  人  臺灣嘉義地方法院檢察署檢察官
    被      告  丙○○
    選任辯護人  簡承佑  律師
右列被告因傷害案件，經檢察官提起公訴（八十九年度偵字第三九六七號），本院判
決如左：
    主  文
丙○○傷害人之身體，處有期徒刑參月，如易科罰金，以參佰元折算壹日。
    事  實
一、丙○○與乙○○為夫妻關係，於民國八十九年五月十二日凌晨一時許，在國道中
    山高速公路泰安休息站，雙方發生口角衝突，其間乙○○欲拿其皮包去上廁所，
    丙○○因其認為乙○○皮包內之金錢為其所有，故不讓乙○○拿走皮包，雙方發
    生拉扯，乙○○復因丙○○不讓其拿走皮包，因而對丙○○吼稱：其行為係搶劫
    ，丙○○因此而生怒意，竟基於傷害之犯意，以手毆打乙○○二個耳光，並將乙○○推倒在地，致乙○○受有頭部外傷、左頰及右後枕挫傷瘀青，左肘擦傷、前
    胸挫傷，左前臂、腕、手、右腕、手挫傷瘀青等傷害。
二、案經乙○○訴請臺灣嘉義地方法院檢察署檢察官偵查起訴。
    理  由
一、訊據被告丙○○固坦承於上開時、地曾打告訴人乙○○二個耳光之事實，惟矢口
    否認有何傷害之犯行，並辯稱：告訴人所提之驗傷單，係告訴人於案發當日下午
    至行政院衛生署花蓮醫院驗傷後核發，而告訴人於當日早上即抵達臺北市，竟未
    即刻於臺北市驗傷，反而延至當日下午驗傷，不合常理，告訴人應有其他傷害情
    事發生，其所受之傷勢非其所造成；又其係因告訴人無端在公共場所喊搶劫，對
    其名譽、人身自由及財產有不法之侵害，故出手打被告耳光加以阻止，應係正當
    防衛云云。經查，被告於上開時、地毆打及推倒告訴人，致告訴人受有前開傷害
    之事實，業據告訴人於偵、審中指訴甚詳，並有行政院衛生署花蓮醫院（下簡稱
    花蓮醫院）診斷書及該醫院八十九年九月二十日（八九）花醫總字第五一一九號
    函各一份在卷可稽（見八十九年度偵字第三九六七號偵查卷第二頁、本院卷第二
    九頁）。由上開花蓮醫院之診斷證明與函文記載告訴人受有頭部外傷、左頰及右
    後枕挫傷瘀青，左肘擦傷、前胸挫傷，左前臂、腕、手、右腕、手挫傷瘀青等傷
    害觀之，告訴人臉頰與頭部受有挫傷、瘀青等傷勢，均係遭撞擊所可能產生者，
    而其四肢與胸口所受之傷勢輕微，且多係拉扯與跌倒所可能造成之傷害，此核與
    告訴人指訴被告先打其頭、臉頰及推其胸口後，其便倒地之被害情節所可能產生
    之傷勢相符，被告復自承其確實打告訴人二耳光，故告訴人確實因被告之毆打行
    為受有上開傷害之事實，應足認定。雖被告猶以前開情詞置辯，惟查：
  （一）證人即到現場將被告與告訴人帶回內政部警政署國道公路警察局第三警察隊
        隊部（下簡稱國道第三警察隊）處理之甲○○與實際處理本案之員警丁○○
        雖於本院審理時均到庭證稱：告訴人由外表看不出有何明顯外傷，衣著完整
        等語（見本院卷第四二頁、第六一頁），惟查告訴人所受之右後枕瘀青、挫
        傷與前胸挫傷等傷害，因該等傷勢為頭髮與衣物遮蔽，自無從由外表看出，
        而告訴人左頰挫傷、瘀青，左肘擦傷，左前臂、腕、手、右腕、手挫傷瘀青
        等傷害，非如切割傷會在外表產生明顯之血跡，若傷勢非重，瘀青或挫傷之
        範圍不大，亦難由外表看出有明顯之外傷，且證人丁○○復證稱：其於國道
        第三警察隊隊部處理本案時，告訴人曾要提出告訴，惟其因認為本案是家庭
        糾紛，因而要告訴人補驗傷單後，再作筆錄等語（本院卷第四二頁），證人
        甲○○亦證稱：因其當時認為是單純之家庭糾紛，故未紀錄犯罪事實等語（
        本院卷第六一頁），顯見證人即處理本案之員警丁○○與甲○○因認本件係
        屬家庭糾紛，並未詳加詢問及注意告訴人之傷勢，自難僅以其等證稱：未見
        告訴人受有明顯外傷等語，遽認被告未涉有傷害犯行。
  （二）被告以告訴人先抵達臺北，卻未即時於臺北驗傷，且未於抵達臺北後即趕回
        花蓮驗傷而辯稱：告訴人所受之上開傷勢應係另外之傷害行為所造成云云。
        惟查告訴人於八十九年五月十二日凌晨遭被告毆打後，當日下午即至花蓮醫
        院驗傷，此有花蓮醫院上開診斷證明書與函文在卷可資佐證，其驗傷時間距
        其遭被告毆打之時間僅數小時之久，非隔數日或數月之遙，其傷勢為遭被告
        毆打所造成，與常情並無不符之處，且告訴人所受之傷勢非重，並無立即之
        生命危險，其何時返回花蓮，於何時、何處就診、驗傷，告訴人本即得斟酌
        其個人狀況而決定，加以被告與其辯護人僅空言泛稱告訴人之傷勢應係其他
        傷害行為發生，並未提出任何具體事證供本院調查、審酌，本院自難以告訴
        人自國道第三警察隊離開抵達臺北後，未及時去醫院就診、驗傷，或未即時
        搭乘交通工具返回花蓮等與本件傷害案件不相干之情節，推論告訴人之傷勢
        非被告毆打所致，而係其他傷害造成。再者，告訴人所受之上開傷害及於右
        後枕部、臉頰、胸部與四肢部位，範圍甚廣，其中右後枕部之傷勢，有造成
        腦震盪及其他後遺症之可能，衡諸常情，應非告訴人自殘所致，且由告訴人
        所指訴之受被告毆打情節而認定告訴人因此受有上開傷勢，與常理無違之情
        ，已如前所述，是告訴人所受之前開傷勢係被告毆打及拉扯所致者，應堪認
        定，被告前述之辯解，難以採信。
  （三）被告雖又以告訴人之皮包有其金錢，告訴人欲拿走該皮包，被告將之搶回，
        告訴人高喊搶劫，其為避免被誤會為搶犯，因此打被告二耳光阻止，其打告
        訴人二耳光之行為，應屬正當防衛云云。惟按正當防衛必須對於現在不正之
        侵害防衛自己或他人之權利而言，此最高法院十七年上字第六八六號判例著
        有明文。經查，被告因其認為告訴人皮包內之金錢為其所有，故不讓告訴人
        拿走皮包，雙方發生拉扯，告訴人因此而對丙○○吼稱：其行為係搶劫等情
        ，業據告訴人指訴歷歷，復為被告所自承，顯見被告與告訴人所拉扯、爭搶
        者為告訴人所有之皮包，告訴人對該皮包有所有權存在者無疑。依照民法第
        七百六十五條之規定，所有人於法令限制之範圍內，得自由使用、收益、處
        分其所有物，並排除他人之干涉，故所有權人因其權利受侵害，或行使所有
        權受到他人不當干涉，而大聲呼救或報警處理之行為，應係其排除他人干涉
        之行為，並無任何不法可言。經查本件告訴人係因被告阻止其取走其所有之
        皮包，並與其發生拉扯，因而對被告吼稱：被告之行為係搶劫，揆諸前揭說
        明，此應屬告訴人基於上開皮包所有權人之地位，排除被告干涉其所有權行
        使之行為，並無任何不法可言，對被告自不構成現在不法之侵害，從而，被
        告並無主張正當防衛之餘地。
  （四）綜上所述，被告所辯純屬卸責之詞，不足採信，本件事證明確，被告犯行洵
        堪認定。
二、核被告所為，係犯刑法第二百七十七條第一項之傷害罪。爰審酌被告因細故即對
    告訴人即其妻子暴力相向，且犯後猶認其暴行為正當，未見絲毫悔意，亦未能體
    認免於暴力威脅之恐懼乃人權之基本要求，反於本院庭訊當中，處處為其暴行尋
    求合理化之藉口，及其未有前科，有臺灣高等法院被告全國前案紀錄表一份在卷
    可憑，品性尚佳、其智識程度、被害人所受之傷害非重與犯後之態度等一切情狀
    ，量處如主文所示之刑，並諭知易科罰金之折算標準，以資懲儆。
三、據上論斷，應依刑事訴訟法第二百九十九條第一項前段、刑法第二百七十七條第
    一項、第四十一條，罰金罰鍰提高標準條例第一條前段、第二條，判決如主文。
本案經檢察官吳基華到庭執行職務。
中      華      民      國    八十九    年    十二      月      六      日
                                臺灣嘉義地方法院刑事第三庭
                                        法  官  林  坤  志
右正本證明與原本無異。
如不服本判決，應於判決送達後十日內向本院提出上訴狀( 應附繕本 )。
中      華      民      國    八十九    年    十二      月      六      日
                                        書記官  李  子  英
附錄法條：
刑法第二百七十七條第一項：傷害人之身體或健康者，處三年以下有期徒刑、拘役或
一千元以下罰金。


司法院資訊處製作；財團法人民間司法改革基金會備份。
